【裁判字號】    94,上易,1773
【裁判日期】    950105
【裁判案由】    詐欺
【裁判全文】
臺灣高等法院刑事判決                94年度上易字第1773號
上  訴  人  臺灣士林地方法院檢察署檢察官
被      告  甲○○
上列上訴人因被告詐欺案件，不服臺灣士林地方法院93年度易緝
字第65號，中華民國94年7月6日第一審判決（起訴案號：臺灣士
林地方法院檢察署85年度偵字第1152號），提起上訴，本院判決
如下：
    主  文
上訴駁回。
    理  由
一、公訴意旨略以：被告甲○○與王美貴（通緝中）在臺北縣三
    芝鄉拾翠山莊工地承包粉刷工程，於民國84年底，得知工地
    工人即告訴人丙○○、丁○○、戊○及己○持有如附表所示
    之支票，竟共同意圖為自己不法之所有，對丙○○等人訛稱
    有辦法代為周轉現金等語，致丙○○等人不疑有詐，將所持
    有之支票悉數交予被告甲○○及王美貴，屆期甲○○、王美
    貴將支票提示兌現，領得票款後逃匿無蹤，丙○○等人始知
    受騙等語。因認被告甲○○涉有刑法第339條第1項之詐欺取
    財罪嫌。
二、本件公訴人認被告甲○○涉有上揭犯行，無非係以告訴人丙○○、丁○○、戊○、己○狀述、證人乙○○證述及支票影
    本，為其主要論據。被告甲○○經合法傳喚無正當理由未到
    庭辯解，惟上揭事實，業據被告於原審堅決否認其有詐欺取
    財之犯行，辯稱：伊確實有將訛詐乙○○而溢領之支票存入
    王美貴設於淡水第一信用合作社的帳戶內，至於代告訴人丙○○周轉部分，確實依約已將票面金額以現金交付予告訴人
    丙○○，伊僅係浮報薪資訛詐乙○○的錢，並未詐騙告訴人
    丙○○、丁○○、戊○及己○4人，丁○○、戊○及己○3人
    並未持支票向伊周轉現金等語。
三、按犯罪事實應依證據認定之，無證據不得推定其犯罪事實。
    又不能證明被告犯罪者，應諭知無罪之判決，刑事訴訟法第
    154條第2項、第301條第1項分別定有明文。另按事實之認定
    ，應憑證據，如未能發現相當證據，或證據不足以證明，自
    不能以推測或擬制之方法，為裁判基礎；且認定事實所憑之
    證據，其為訴訟上之證明，須達於通常一般之人均不致有所
    懷疑而得確信者，始得據為有罪之認定，倘其證明尚未達到
    此一程度，而有合理懷疑存在時，尚難為有罪之認定基礎；
    苟積極之證據不足以為被告事實之認定，即應為被告有利之
    認定，更不必有何有利之證據；檢察官就被告犯罪事實，應
    負舉證責任，並指出證明之方法，倘其所提出之證據，不足
    為被告有罪之積極證明，或其指出證明之方法，無從說服法
    院以形成被告有罪之心證，基於無罪推定之原則，自應為被
    告無罪判決之諭知，最高法院30年上字第816號判例、40年
    臺上字第86號判例、76年臺上字第4986號判例、92年臺上字
    第128號判例，分別著有明文，可供參酌。
四、經查：
  (一)本件告訴狀（附於85年度偵字第1152號偵查卷第17至19頁）
    雖列丙○○、丁○○、戊○、己○4人為共同告訴人，惟僅
    有丙○○、丁○○另有捺印，戊○、己○並未用印，而該4
    人之簽名筆跡顯然均相同，應屬同1人所為，所載犯罪事實
    是否真實，並非無疑。況告訴人丁○○於原審到庭結證稱：
    伊並未提出告訴，僅係答應乙○○幫忙出庭作證，檢察官傳
    訊時伊以為是當證人，不知道是以告訴人之身份，告訴狀不
    知何人書寫，亦未於告訴狀內簽名及捺印，而告訴狀所列告
    訴人丙○○亦屬同樣情形，告訴狀內丙○○之簽名，亦非丙○○本人所為，且若未拿到工程款，會立即停工，不可能繼
    續做下去等情（參見原審卷第128至131頁），嗣於本院證稱
    ：伊本來是證人，沒有什麼意見，主要的意見都在乙○○，
    因為被告捲款是乙○○的，當時僅係告訴乙○○願意當他的
    證人，但不瞭解本件為何伊是告訴人，告訴狀應該是乙○○
    寫的，伊不知情，丙○○的情形應該也是相同等語（參見本
    院卷第31至32頁）；告訴人丙○○於偵查中亦證稱：85年間
    係應乙○○要求而對被告及王美貴提出告訴，乙○○表示提
    告後，才要給付工程尾款，但告了以後，乙○○並無給付尾
    款等語（參見90年度偵字第11767號偵查卷第118頁），是依
    上開告訴人之陳述，並未提及被告甲○○如何向其詐領票款
    之事，更表示與被告間並無票款糾紛，足徵告訴人丙○○同
    意提起告訴僅係為取得乙○○之工程尾款。參之證人乙○○
    於原審證稱：該份告訴狀係伊委請會計師寫的，告訴人丙○○、丁○○、戊○、己○4人之簽名，亦為會計師葉修海所
    簽（參見原審卷第131頁），足見本件告訴之提起，完全係
    乙○○私自所為，並非告訴人之意，合先敘明。
  (二)證人丙○○、丁○○於偵查中證稱：戊○、己○為澳門人，
    已領完工資回去過年（參見85年度偵字第1152號偵查卷第30
    頁反面），後於原審證稱：戊○、己○是外地人，現在已經
    不在台灣，他們與被告甲○○沒有金錢糾紛（參見原審卷第
    33頁），且遍觀全卷，並無證據證明戊○、己○有交付支票
    予被告調現之事，公訴人以告訴狀認被告甲○○對渠等有詐
    欺取財之犯行，顯然無據。另證人丙○○經本院傳喚未到庭
    ，然其於偵查中即證稱：時而持支票向乙○○及被告調現，
    曾簽收207萬6千8百9元之工程款，時日已久，哪張支票為調
    現，哪張支票為工程款已無法確知（參見90年度偵字第1176
    7號偵查卷第117至121頁）等語，足見丙○○所調現之對象
    似指被告及乙○○2人，且被告是否未支付票面金額，丙○○亦無法確定，實難據此認定被告訛詐丙○○。又證人丁○○於原審到庭結證稱：當時該拾翠山莊工程，乙○○是上包
    ，伊是下包，被告是乙○○雇用之監工，工程款均由伊向被
    告請領，被告再向乙○○請款，每半個月請款一次，伊均有
    取得工程款，大部分係由被告交付支票，少部分係至乙○○
    家中拿取，每張支票都有兌現，僅附表編號8所示之支票交
    給被告調現，被告亦將票面金額交付給伊，其餘附表所列之
    3張，均未曾看過等語（參見原審卷第127至129頁），核與
    被告所述情節相符。徵以證人乙○○證稱：「（問：〈請提
    示85偵字第4782號卷第4至11頁支票影本〉）這些支票你是
    交給誰？）我將這些支票交給王美貴即被告，是因為當時要
    發工資，我身體不好，他們說要代我發工資。（問：被告有
    無將工資發給工人？）有發一部份，有一部份沒有發‧‧‧
    （問：被告要發工資跟你拿票，你的工人有無拿到票？）有
    一部份有拿到票‧‧‧」等語（見原審卷第71頁），如乙○○所言為真，被告應係訛騙乙○○而溢領工程款，並無以代
    為調現為由騙取丙○○、丁○○、戊○、己○支票而未支付
    票款之情事。
  (三)綜上所述，公訴人所舉之證據不足以證明被告確有詐欺取財
    之犯行，此外，本院復查無其他積極證據，足資證明被告有
    何公訴人所指之犯行，原審以被告之犯罪無法證明，諭知被
    告無罪之判決，經核並無不合。公訴人上訴意旨猶執陳詞，
    指摘原判決不當，為無理由，應予駁回。
五、臺灣士林地方法院檢察署94年偵字第10272號 (內含90年度
    偵字第11767號、85年度偵字第1152號、第4782號、90年度
    發查字第586號、臺灣臺中地方法院檢察署86年度偵字第662
    7號偵查卷及原法院85年度易字第1299號卷），請求併案審
    理意旨略以：被告甲○○與王美貴利用與乙○○在臺北縣三
    芝鄉合作承包「拾翠山莊」建築工程之機會，於85年2月間
    ，向乙○○佯稱工程已完工，致乙○○陷於錯誤，陸續給付
    工程款約現金400多萬元予被告甲○○與王美貴，因認被告
    甲○○另涉有刑法第339條第1項之詐欺取財罪嫌，請予合併
    審理云云。惟查，本案被告甲○○被訴詐欺取財罪部分，業
    經本院判決無罪，已如前述，則移送併案所指被告另涉詐欺
    取財罪嫌部分，與前揭起訴經判決無罪部分，尚不生全部與
    一部之裁判上一罪關係，非本案起訴效力所及，且此部分復
    未經提起公訴，即非本院所得審究，應退由檢察官另為適法
    之處理，附此敘明。
六、被告甲○○經合法傳喚無正當理由未到庭，爰不待其陳述，
    逕行判決。
據上論斷，應依刑事訴訟法第368條、第371條，判決如主文。
本案經檢察官侯千姬到庭執行職務。
中    華    民    國    95    年    1     月    5     日
                  刑事第十七庭審判長法  官  蘇 隆 惠
                                    法  官  林 瑞 斌
                                    法  官  施 俊 堯
以上正本證明與原本無異。
不得上訴。
                                    書記官  邵 淑 津
中    華    民    國    95    年    1     月    6     日


司法院資訊處製作；財團法人民間司法改革基金會備份。
